臺灣高等法院高雄分院刑事判決　　　　 96年度上訴字第173號
上　訴　人
即　被　告　甲○○
指定辯護人　李淑欣　義務律師
上列上訴人因違反槍砲彈藥刀械管制條例案件，不服臺灣屏東地
方法院95年度訴字第624 號中華民國95年12月12日第一審判決（
起訴案號：臺灣屏東地方法院檢察署95年度偵字第1810號），提
起上訴，本院判決如下：
     主  文
上訴駁回。
     事  實
一、甲○○明知獵槍為槍砲彈藥刀械管制條例所管制之物品，非
    經中央主管機關許可，不得製造或持有，竟為供打獵之用，
    未經許可，基於製造獵槍之犯意，於民國95年2 月初，委請
    高雄市○○路某不知情之車床業者，為其製造獵槍之主要組
    成零件「槍機」3 個，並在高雄市○○路某商家購入獵槍之
    主要組成零件「槍管」1支（起訴書誤載為2支）後，在屏東
    縣來義鄉望嘉村望嘉80號住處，自行製造其他獵槍主要組成
    零件「槍身」、「扳機」等零件，且除所購槍管外，亦另自
    行製造槍管，再將上開零件加以組裝而接續製造完成如附表
    編號1所示可供發射彈丸具有殺傷力之土造獵槍1支，暨製造
    如附表編號2 所示欠缺擊發機構尚不具有殺傷力之半成品土
    造獵槍3支。嗣於95年3月9日上午8時許，在屏東縣來義鄉望
    嘉村望嘉80號為警查獲，並扣得如附表編號1 所示獵槍及附
    表編號2 至6 所示其所有供其製造獵槍犯罪所用之物，暨如
    附表編號7 至11所示非供製造獵槍犯罪所用或預備之物。
二、案經屏東縣警察局枋寮分局報請臺灣屏東地方法院檢察署檢
    察官偵查起訴。
     理  由
一、證據能力：
(一)、按鑑定人由審判長、受命法官或檢察官就下列之人選任1 人
    或數人充之：(一)就鑑定事項有特別知識經驗者。(二)經政府機
    關委任有鑑定職務者；鑑定之經過及其結果，應命鑑定人以
    言詞或書面報告；法院或檢察官得囑託醫院、學校或其他相
    當之機關、團體為鑑定，或審查他人之鑑定，並準用第203
    條至第206 條之1 規定，刑事訴訟法第198 條、第206 條第
    1項、第208條第1 項分別定有明文。本件卷附後述槍彈鑑定
    書2 份，雖係被告以外之人於審判外之書面陳述，然內政部
    警政署刑事警察局係臺灣高等法院檢察署關於槍彈有無殺傷
    力之概括選任鑑定機關，此有臺灣高等法院檢察署92年9月9
    日檢文允字第0921001203號函附之「臺灣高等法院檢察署檢
    察長概括選任鑑定機關表列」足參，則上開槍彈鑑定書，為
    刑事訴訟法第159條第1項規定之例外情形，應有證據能力。
(二)、卷附之內政部86年11月24日（86）台內警字第8670683 號公
    告，固屬書面之傳聞證據，然本件檢察官、辯護人已於本院
    審理調查上開證據時，就此證據能力表示無意見，且本院認
    為以之作為本件論証之證據，與待證事實具有關聯性，作為
    本案之證據亦屬適當，依刑事訴訟法第15 9條之5第1項規定
    ，自得為證據。
二、上開事實，業據上訴人即被告甲○○於警、偵、原審均坦承
    不諱，並有如附表編號1至6所示之物扣案可佐，又如附表編
    號1所示之土造獵槍1支，係由具擊發機構之木質槍身及金屬
    槍管組合而成之土造長槍，可裝填及擊發口徑0. 27 吋建築
    工業用彈（作為發射動力用），機械性能良好，可供發射彈
    丸使用，認具殺傷力；如附表編號2所示之半成品土造獵槍3
    支，係由土造金屬槍管（可裝填口徑0.27吋建築工業用彈）
    及木質槍身組合而成，欠缺擊發機構，無法發射彈丸使用，
    依現狀，認不具殺傷力等情，有內政部警政署刑事警察局95
    年5月29日刑鑑字第0950040965號槍彈鑑定書（見偵卷第30-
    40 頁)可憑，又槍機、槍管，均屬獵槍之主要組成零件之情
    ，亦有內政部86年11月24日（86）台內警字第8670683 號公
    告在卷可參（見偵卷第45頁），至於扣案附表編號11之物，
    亦經鑑定均不具彈頭，均非完整之子彈，認均不具殺傷力，
    亦有內政部警政署刑事警察局95年4月12日刑鑑字第0950040
    978號槍彈鑑定書（見偵卷第18-21頁）足佐，本件事證明確
    ，被告上開製造獵槍犯行，足以認定。
三、核被告所為，係犯槍砲彈藥刀械管制條例第8 條第1 項之未
    經許可製造獵槍罪。被告利用不知情之車床業者製造獵槍之
    主要組成零件「槍機」，為間接正犯。被告未經許可製造、
    持有獵槍主要組成零件之行為，乃其未經許可製造獵槍之階
    段行為，被告未經許可製造獵槍後持有獵槍之低度行為，則
    為其未經許可製造獵槍之高度行為所吸收，均不另論罪。被
    告未經許可於密切接近之時、地製造獵槍，製造完成具有殺
    傷力者1 支，製造未完成而不具有殺傷力者3 支，侵害同一
    法益，應屬接續犯而為包括之一罪，公訴人認應論以連續犯
    ，尚有未洽，附此敘明。
四、原審認被告罪證明確，因而適用槍砲彈藥刀械管制條例第8
    條第1 項，刑法第11條前段、第2 條第1 項但書、第42條第
    3 項前段、第38條第1 項第1 款、第2 款規定，並審酌被告
    之素行，未經許可製造獵槍之數量及對於社會治安所生之危
    害，暨其於犯罪後坦承犯行，頗有悔意等一切情狀，量處有
    期徒刑5 年2 月，併科罰金新臺幣10萬元；並敘明：
(一)、易服勞役之折算標準部分：按依修正前刑法第42條第2 項前
    段及修正前罰金罰鍰提高標準條例第2 條規定，罰金易服勞
    役，以銀元100 元以上300 元以下（即新臺幣300 元以上90
    0 元以下）折算1 日，依修正後刑法第42條第3 項前段規定
    ，則改以新臺幣1,000 元、2,000 元或3,000 元折算1 日，
    比較新舊法，關於被告所處罰金易服勞役之折算標準，以適
    用修正後之規定對被告較為有利，而諭知罰金如易服勞役，
    以新臺幣1仟元折算1日。
(二)、扣案如附表編號1 所示之物為違禁物，依刑法第38條第1 項
    第1 款規定宣告沒收，扣案如附表編號2 至6 所示之物，為
    被告所有供本件未經許可製造獵槍犯罪所用之物，經被告陳
    明在卷，均依刑法第38條第1 項第2 款規定宣告沒收。至附
    表編號7 至11所示之物，暨非違禁物，亦非供本件犯罪所用
    或預備之物，更非因本件犯罪所得之物，尚與本件犯罪無關
    ，不予宣告沒收。
五、經核原判決認事用法，核無不合，量刑亦屬允當。被告提起
    上訴泛指原判決不當，為無理由，應予駁回。
六、被告經合法傳喚（見本院卷第39、42頁之送達證書、個人基
    本資料查詢結果），無正當理由，不到庭（見本院卷第44頁
    之行事報到單），爰不待其陳述，逕行判決。
據上論斷，應依刑事訴訟法第368條、第371條，判決如主文。
本案經檢察官張其主到庭執行職務。
中　　華　　民　　國　　96　　年　　4 　　月　　24　　日
                  刑事第一庭    審判長法  官  郭雅美
                                      法  官  莊崑山
                                      法  官  張意聰
以上正本證明與原本無異。
如不服本判決應於收受本判決後10日內向本院提出上訴書狀，其
未敘述上訴理由者，並得於提起上訴後10日內向本院補提理由書
狀（均須按他造當事人之人數附繕本）「切勿逕送上級法院」。
中　　華　　民　　國　　96　　年　　4 　　月　　24　　日
　　　　　　　　　　　　　　　　　　　書記官   呂素珍
附表：
┌──┬─────────┬────┬─────────────────┐
│編號│  物  品  名  稱  │ 數  量 │      備               考         │
├──┼─────────┼────┼─────────────────┤
│  1 │  土造獵槍        │  1 支  │槍枝管制編號0000000000，具殺傷力。│
├──┼─────────┼────┼─────────────────┤
│  2 │  半成品土造獵槍  │  3 支  │槍枝管制編號0000000000、0000000000│
│    │                  │        │、0000000000，均不具殺傷力，但為被│
│    │                  │        │告所有供未經許可製造獵槍所用之物。│
│    │                  │        │                                  │
├──┼─────────┼────┼─────────────────┤
│  3 │  工  具          │  3 箱  │被告所有供未經許可製造獵槍所用之物│
│    │                  │        │。                                │
├──┼─────────┼────┼─────────────────┤
│  4 │  砂輪機          │  1 支  │同上                              │
├──┼─────────┼────┼─────────────────┤
│  5 │  電  鑽          │  1 支  │同上                              │
├──┼─────────┼────┼─────────────────┤
│  6 │  老虎夾          │  1 台  │同上                              │
├──┼─────────┼────┼─────────────────┤
│  7 │  通槍條          │  1 支  │                                  │
├──┼─────────┼────┼─────────────────┤
│  8 │  擦槍油          │  1 瓶  │                                  │
├──┼─────────┼────┼─────────────────┤
│  9 │  鋼  珠          │700 粒  │                                  │
├──┼─────────┼────┼─────────────────┤
│ 10 │  火  藥          │ 半 罐  │                                  │
├──┼─────────┼────┼─────────────────┤
│ 11 │  工業用子彈      │100 顆  │                                  │
└──┴─────────┴────┴─────────────────┘
附錄本案論罪科刑法條全文：
槍砲彈藥刀械管制條例第8條第1項
未經許可，製造、販賣或運輸鋼筆槍、瓦斯槍、麻醉槍、獵槍、
空氣槍或第四條第一項第一款所定其他可發射金屬或子彈具有殺
傷力之各式槍砲者，處無期徒刑或5 年以上有期徒刑，併科新臺
幣1千萬元以下罰金。
